【裁判字號】    97,訴,53
【裁判日期】    970828
【裁判案由】    營利事業所得稅
【裁判全文】
臺北高等行政法院判決
                                     97年度訴字第00053號
                              .
原      告  祥達水電有限公司
代  表  人  甲○○（董事）
被      告  財政部臺北市國稅局
代  表  人  凌忠嫄（局長）
訴訟代理人  丙○○
            乙○○
上列當事人間因營利事業所得稅事件，原告不服財政部中華民國
96年11月9 日台財訴字第09600415870 號（案號：00000000）訴
願決定，提起行政訴訟。本院判決如下：
    主  文
原告之訴駁回。
訴訟費用由原告負擔。
    事  實
壹、事實概要：
    原告民國（下同）92年度未分配盈餘申報，列報項次1-3 「
    結算申報自行依法調整後課稅所得額」新臺幣（下同）4,87
    9,612 元及未分配盈餘0 元，經被告初查以92年度結算申報
    核定課稅所得額9,879,612 元、核定項次1-2 「稅捐稽徵機
    關核定課稅所得額」9,879,612 元及未分配盈餘3,750,001
    元，加徵10% 營利事業所得稅375,000 元。原告不服，申請
    復查，經被告以96年8 月28日財北國稅法一字第0960244217
    號復查決定書駁回（下稱原處分），提起訴願，復遭財政部
    決定駁回，遂向本院提起行政訴訟。
貳、兩造聲明（原告未於言詞辯論期日到庭，茲據其起訴狀意旨
    記載其聲明及主張）：
一、原告聲明：求為判決
(一)、訴願決定及原處分均撤銷。
(二)、訴訟費用由被告負擔。
二、被告聲明：求為判決如主文所示。
參、兩造之爭點：
一、原告主張之理由：
    原告對於92年度營利事業所得稅事件，不服財政部台財訴字
    第09600370610 號訴願決定，已依法提起行政訴訟，有關92
    年度未分配盈餘加徵營利事業所得稅案件，應待92年度營利
    事業所得稅案件確認後再予核定。
二、被告主張之理由：
    原告92年度營利事業所得稅經被告核定課稅所得額9,879,61
    2 元，依行為時所得稅法第66條之9 第1 項及第2 項前段之
    規定，原核定「項次1-2 」9,879,612 元及未分配盈餘3,75
    0,001 元並無不合。至原告92年度營利事業所得稅行政救濟
    確定後課稅所得額如有變更，仍可循更正程序辦理，併予敘
    明，是原告所訴難認有理由，原核定應予維持。
    理  由
甲、程序方面：
    本件原告經合法通知，未於言詞辯論期日到庭，依行政訴訟
    法第218 條準用民事訴訟法第386 條、第385 條第1 項前段
    規定，核無民事訴訟法第386 條所列各款情形，爰依到庭被
    告之聲請，由其一造辯論而為判決，合先敘明。
乙、實體方面：
一、按「營利事業所得之計算，以其本年度收入總額減除各項成
    本費用、損失及稅捐後之純益額為所得額。」、「（第1 項
    ）自八十七年度起，營利事業當年度之盈餘未作分配者，應
    就該未分配盈餘加徵百分之十營利事業所得稅，不適用第七
    十六條之一規定。（第2 項）前項所稱未分配盈餘，係指經
    稽徵機關核定之課稅所得額，加計同年度依本法或其他法律
    規定減免所得稅之所得額、不計入所得課稅之所得額、已依
    第三十九條規定扣除之虧損及減除左列各款後之餘額．．十
    、其他經財政部核准之項目。．．．（第4 項）第二項未分
    配盈餘之計算，如於申報時尚未經稽徵機關核定者，得以申
    報數計算之。其後經核定調整時，稽徵機關應依第一百條規
    定辦理。（第5 項）第二項所稱課稅所得額，其經會計師查
    核簽證申報之案件，應以納稅義務人申報數為準計算。」行
    為時所得稅法第24條第1 項、第66條之9 第1 項、第2 項、
    第4 項、第5 項分別定有明文。核上述就未分配盈餘加徵10
    % 營所稅之規定，乃為避免營利事業藉保留盈餘規避股東或
    社員之稅負，並基於實施兩稅合一制度後之稅收損失，不應
    由股東以外之納稅義務人負擔，乃明定營利事業應自87年度
    起，就當年度之未分配盈餘加徵10% 營所稅。又為正確計算
    該應加徵營所稅之未分配盈餘，爰於上述第66條之9 第2 項
    規定未分配盈餘之計算基礎，原則上以實際可供分配之稅後
    盈餘為準，亦即將課稅所得還原為財務所得之未分配盈餘，
    俾使未分配盈餘之計算臻於公平合理。
二、本件原告92年度未分配盈餘申報，列報項次1- 3「結算申報
    自行依法調整後課稅所得額」4,879,612 元及未分配盈餘0
    元。因原告92年度結算申報經被告核定之營利事業課稅所得
    額為9,879,612 元，被告初查乃核定未分配盈餘項次1-2 「
    稅捐稽徵機關核定課稅所得額」9,879,612 元及未分配盈餘
    3,750,001 元，加徵10% 營利事業所得稅375,000 元（詳細
    計算方式見原處分卷第72頁）。原告不服，迭經復查、訴願
    均遭駁回等事實，有財政部96年11月9 日台財訴字第096004
    15870 號訴願決定書、如事實概要所述之復查決定書、被告
    92年度未分配盈餘申報核定通知書、原告92年度未分配盈餘
    網路申報書、92年度營利事業所得稅結算申報核定通知書等
    件影本附卷可稽（見原處分卷第107- 110、101-103 、90、
    73-74 、77頁），且為兩造所不爭，洵堪認定。
三、原告循序提起本件行政訴訟，主張：有關92年度未分配盈餘
    加徵營利事業所得稅案件，應待92年度營利事業所得稅案件
    確認後再予核定云云。惟查：
(一)、經本院調取本院97年度訴字第54號原告92年度營利事業所得
    稅事件查閱結果，原告92年度營利事業所得稅結算申報，雖
    列報其為能承攬駿傑公司系爭工程，乃透過許正義3 人取得
    參與投標廠商應備有的資格及相關投標資料所支出之佣金。
    惟佣金支出係營利事業對經紀人、代理人或代銷商因介紹或
    代理銷售該事業之產品或服務，而由該事業支付之報酬，故
    有無支付佣金之必要，應以該經紀人、代理人或代銷商有無
    實際提供仲介勞務以為斷。而依原告94年11月9 日之補充說
    明，其係於91年（依工程合約書所載，簽約時間為91年1 月
    1 日，參見該卷原處分卷第64頁及第65頁）承攬駿傑公司高
    雄國寶集大樓新建水電及消防工程，92年度完工，94年8 月
    至10月支付系爭佣金（參見該卷原處分卷第67頁），惟與許
    正義3 人簽訂佣金協議書之時間卻是在92年11月5 日，已是
    承攬系爭工程之後，甚至於接近完工之時，顯與一般常情有
    違。況且，原告承攬駿傑公司高雄國寶集大樓新建水電及消
    防工程，係經由廠商比價、議價等程序，最後由原告出線承
    攬，駿傑公司皆不知有居間仲介之事等情，亦經駿傑公司出
    具94年11月25日駿傑字第94003 號函覆明確，有該函附卷可
    稽（參見該卷原處分卷第73頁）。可見，原告能獲取系爭工
    程之承攬機會，應與許正義3 人之仲介無關，至多亦僅有如
    同原告所言僅是單純從中獲知系爭工程是否發包及承攬廠商
    之各項資格限制而已，然許正義3 人竟能因此獲取5,000,00
    0 元高額之仲介費用，實在令人匪夷所思。尤其，原告所稱
    之仲介人，其中陳怡誠為原告代表人甲○○胞姐之子，陳
    鳳為甲○○配偶之妹，分別有該2 人全戶戶籍資料查詢單在
    卷足憑（參見該卷原處分卷第95頁至第98頁），皆與原告代
    表人甲○○有親屬關係，其佣金支出之真實性及必要性更令
    人難以置信。是以，原告主張係透過該等仲介人預先取得內
    線資料，始支付如此大額之佣金云云，尚非可採。本件原告
    在形式上雖提示前揭協議書、收據、各類所得扣繳稅額繳款
    書等件為證，然因其真實性及必要性既有前開可議之處，且
    原告復未再提示其他足資證明確有居間仲介事實之具體證明
    文件，此外，復查無其他積極證據足資證明上開待證事實，
    則原告既無法證明許正義3 人確有本件仲介之事實，則被告
    核定剔除其列報給付許正義3 人之佣金支出5,000,000 元，
    自無違誤。從而被告據以核定原告92年度營利事業所得稅課
    稅所得額9,879,612 元，進而依首揭規定計算原告92年度未
    分配盈餘，即無不合。
(二)、況對既有之行政處分，因其拘束力於該處分生效時，即已發
    生，其他行政機關及法院在處理其他案件時，原則上只能視
    該行政處分為既成事實，納為自身判決之基礎構成要件事實
    ，即所謂行政處分之構成要件效力是也；而法律雖規定行政
    法院有權對行政處分為適法性審查，惟此亦僅限於作為審查
    對象之行政處分，是倘於對行政處分提起撤銷訴訟之程序中
    ，其先決問題及另一行政處分是否合法時，因該另一行政
    處分未經依法定程序予以撤銷，則行政法院基於上述構成要
    件效力，仍不能逕行否定該處分之效力。又「關於公司組織
    之未分配盈餘經稽徵機關核定後，已超過法定限額，惟其中
    有部分年度營利事業所得稅在行政救濟中尚未確定，其未分
    配盈餘之計算，仍應按稽徵機關核定之營利事業所得額，依
    所得稅法第76條之1 規定辦理；如經行政救濟程序確定而調
    整其未分配盈餘之數額時，再本於職權更正辦理退稅。」業
    經財政部87年1 月8 日台財稅第861147606 號函釋在案。如
    前所述，未分配盈餘係以經稽徵機關核定之課稅所得額為其
    加項，而原告於92年度經核定之課稅所得額為9,879,612 元
    ，並非其自行申報之4,879,612 元；又原告就該92年度營利
    事業所得稅部分所提行政救濟，迄今仍未經被告上級行政機
    關或行政法院撤銷被告原核定，則被告依原核定之課稅所得
    額，調整核定原告於系爭年度之未分配盈餘為3,750,001 元
    ，並加徵10% 營利事業所得稅375,000 元，揆之上開說明，
    於法自無不合。至原告92年度營利事業所得稅行政救濟之結
    果倘獲有利之判決，其就本件未分配盈餘亦得據以申請被告
    辦理更正退稅。原告主張應俟其就該92年度營利事業所得稅
    之行政救濟程序確定後，始得為系爭未分配盈餘加微營利事
    業所得稅之核定云云，容有誤解，洵無可取。
四、綜上所述，原告之主張尚無可採。被告以原告92年度營利事
    業所得稅結算申報經核定之課稅所得額為9,879,612 元及未
    分配盈餘為3,750,001 元，於法並無不合，訴願決定予以維
    持，亦無違誤，原告猶執前詞，訴請撤銷，為無理由，應予
    駁回。
據上論結，本件原告之訴為無理由，爰依行政訴訟法第218 條、
民事訴訟法第385 條第1 項前段、行政訴訟法第98條第1 項前段
，判決如主文。
中    華    民    國    97    年     8    月   28     日
                    臺北高等行政法院第七庭
                              審判長法  官  黃秋鴻
                                    法  官  闕銘富
                                    法  官  林玫君
上為正本係照原本作成。
如不服本判決，應於送達後20日內，向本院提出上訴狀並表明上
訴理由，如於本判決宣示後送達前提起上訴者，應於判決送達後
20日內補提上訴理由書（須按他造人數附繕本）。
中    華    民    國    97    年     8    月   28     日
                                    書記官  黃明和


司法院資訊處製作；財團法人民間司法改革基金會備份。
